【裁判字號】    92,交聲,880
【裁判日期】    920922
【裁判案由】    違反道路交通管理處罰條例聲明異議
【裁判全文】
臺灣臺北地方法院交通事件裁定                    九十二年度交聲字第八八０號
       異議人即
       受處份人    甲○○  男.
右列異議人即受處分人因違反道路交通管理處罰條例案件，不服臺北市交通事件裁決
所中華民國九十二年七月八日所為之處分（原處分案號：北市裁三字第駕裁二二－Ａ
ＡＩ二０一四六七號），聲明異議，本院裁定如左：
    主  文
異議駁回。
    理  由
一、按汽車駕駛人，駕車行駛人行道者，處新臺幣（下同）六百元以上一千八百元以
    下罰鍰，道路交通管理處罰條例第三條第八款、第四十五條第六款定有明文，且
    汽車駕駛人駕駛汽車違反道路交通管理處罰條例第四十五條規定者，除應依該條
    所規定之罰鍰處罰外，並予記違規點數一點，同條例第六十三條第一項第一款亦
    有明文。
二、本件異議人即受處分人甲○○騎乘車牌ＡＩＬ－一九八號重型機車於民國九十二
    年五月一日十八時十二分許，在臺北市○○○路○段與基隆路口，明知為人行道
    ，竟違規行駛人行道，為臺北市警察局中正分局交通分隊執勤員警楊名瑋以騎乘
    上開車號機車之受處分人有駕車行駛人行道之行為攔停掣單舉發，並載明應到案
    日期為九十二年五月十六日前，同時將舉發通知單交受處分人簽收，惟受處分人
    拒簽收，警員遂將受處分人拒絕簽章事由記明在該舉發通知單上，而視為已收受
    該通知單，然受處分人未到案聽候裁決，原處分機關遂以受處分人有前述違規行
    為，經原處分機關於九十二年七月八日依道路交通管理處罰條例第四十五條、第
    六十三條第一項第一款及違反道路交通管理事件統一裁罰基準及處理細則（下稱
    處理細則）第四十四條第一項暨違反道路交通管理事件統一裁罰基準表（下稱基
    準表）之規定，裁處一千八百元罰鍰，並記違規點數一點。
三、訊據受處分人矢口否認有騎乘上開機車行駛人行道之違規行為，辯稱略以：伊並
    未違規，當天因為突然下大雨，未帶雨衣所以在公館圓環邊之人行道的樹下躲雨
    ，此間機車有熄火，等雨勢稍減才走，伊並未行駛人行道云云。經查，受處分人
    有於右揭時間於前述人行道，明知為人行道，竟仍行駛人行道之違規事實，已據
    開單告發受處分人之員警楊名瑋於本院九十二年九月十八日調查時，以具結擔保
    其供述之真實性，並在負擔偽證罪之心理處罰心理狀態下證稱：「（問：本件交
    通違規事件是否你舉發的？）（答：是的）」、「（問：如何舉發？）（答：我
    是執行十七時到十九時的羅斯福路及基隆路路口的勤務，看到受處分人駕車行駛
    到羅斯福路北往南的人行道，受處分人當時停在人行道後來受處分人就騎到羅斯
    福路往南的方向，碰到紅燈停下來，變綠燈的時候通過基隆路口，我就把他攔停
    下來，受處分人說他在樹下下躲雨可是樹看起來沒有遮雨的效果）」「（問：是
    否有告知受處分人簽與不簽的效果？）（答：有，我有告知）」等語明確（見本
    院當日訊問筆錄）。按證人楊名瑋乃為原處分機關所認定受處分人有前開違規行
    為之原證人，其並到庭在本院面前以言詞供述本件訴訟上之待證事實（即受處分
    人有前開違規事實），本院由其上開證詞已得有受處分人確有上開違規行為之心
    證，且於本件卷存證據資料內並無任何積極證據足以證明證人上開證詞係屬虛偽
    ，亦無足以令人顯信證人之證述為不可採之品性證據或前科證據存在，本院自不
    得僅以證人係本件開單告發受處分人之員警而全盤抹煞其在訴訟上所具有之原證
    人資格，而受處分人復未舉出或聲請本院調查任何對伊有利之證據資料，以使本
    院對證人所供述受處分人違規之事實產生任何合理之懷疑，且交通警察掣單舉發
    違反道路交通管理處罰條例所列之違規事實，本質上為行政處分，係公務員基於
    職務上之權力，依法就特定之具體事件所為之具公法上效果之單方面行政行為，
    基於公務員為公法上行為具有公信力之原則，該行政行為當可被推定為真正，其
    據以依法處分之事實認定亦為正確無誤，若謂公務員一切行政行為均需預留證據
    以證其實，則國家行政勢必窒礙難行，據此，刑事訴訟法就犯罪證據有關之規定
    中與屬行政秩序罰之交通違規裁罰本質不合之部分，自不在準用之列，從而，本
    件受處分人既未就執勤員警之舉發有誤提出相關證據以供調查，本院經查亦無任
    何證據足資證明其有捏造事實違法取締之情事，則執勤員警本其維護交通秩序、
    安全職責所為之舉發，自應受到合法、正確之推定，本件受處分人所有上開機車
    違規行駛人行道之行為應堪認定。
五、綜上所陳，受處分人確有於前開時、地騎乘機車行駛人行道之違規行為洵堪認定
    ，從而原處分機關依道路交通管理處罰條例第四十五條、第六十三條第一項第一
    款及處理細則第四十四條第一項暨基準表之規定，裁處一千八百元罰鍰，並記違
    規點數一點，核無違誤，本件受處分人異議之聲明為無理由，應予駁回。
據上論斷，應依道路交通案件處理辦法第十九條，裁定如主文。
中      華      民      國    九十二    年      九      月    二十二    日
                                      臺灣臺北地方法院交通法庭
                                          法  官  陳  德  民
右正本證明與原本無異。
如不服本裁定，應於裁定送達後五日內向本院提出抗告狀。
                                          書記官  葉  志  昭
中      華      民      國    九十二    年      九      月    二十九    日


司法院資訊處製作；財團法人民間司法改革基金會備份。
